臺灣高等法院刑事判決　　　　　　　　94年度上易字第2164號
上　訴　人　台灣板橋地方法院檢察署檢察官
被　　　告　乙○○
上列上訴人因被告侵占案件，不服臺灣板橋地方法院94年度易字
第608 號，中華民國94年10月20日第一審判決（起訴案號：臺灣
板橋地方法院檢察署93年度偵字第16511 號），提起上訴，本院
判決如下：
    主  文
原判決撤銷，發回台灣板橋地方法院。
    理  由
一、公訴意旨略以：被告乙○○原為渤方實業有限公司（下稱渤
    方公司，業於民國八十六年一月十日停業，其前身為富笙鋼
    模有限公司）財務人員，但不負責向客戶收取貨款之責。惟
    其竟基於意圖為自己不法所有之概括犯意，連續於民國（下
    同）八十六年一月初，利用渤方公司負責人甲○○委託其向
    「宇峰國際有限公司」（下稱宇峰公司）與「亞銓塑膠有限
    公司」（下稱亞銓公司）收取渤方公司之應收帳款新臺幣（
    下同）十萬五千元、三十五萬九千一百元之機會，以變易持
    有為不法所有之方式，將上揭二公司所開立之面額九萬九千
    七百五十元（十萬五千元之折價後款項）、三十五萬九千一
    百元之二紙支票予以侵占入己，未繳回渤方公司。因認被告
    涉犯刑法第三百三十五條第一項之侵占罪嫌云云。
二、原審以：告訴人非本件之告訴人，而為告發人而已，其原來
    向台灣板橋地方法院檢察署所提起之告發，經偵查結果，該
    署檢察官已於九十三年十二月二十八日以九十三年度偵字第
    一六五一一號為不起訴處分，告發人對該處分不服，於九十
    四年一月二十四日以個人名義具狀向該署聲請再議，此有卷
    附處分書、再議聲請狀各一紙足按，惟依首揭規定及說明，
    因本件告發人並非犯罪之直接被害人，即不得對不起訴處分
    提起再議，又無得為再議之人，復非依法需依職權送請臺灣
    高等法院檢察署檢察長再議之案件，故已於處分時即告確定
    。嗣該署檢察官竟於上揭不起訴處分確定後，對被告所涉同
    一事實犯罪，再於九十四年五月十一日以九十四年度偵續字
    第五十八號向本院起訴，於起訴書中並未舉出符合刑事訴訟
    法第二百六十條各款之事由，復查，原不起訴處分時已經詢
    問告發人並經傳詢證人邱美滿到庭證述，於處分後本件起訴
    前，僅重復傳訊告發人、證人邱美滿到庭詢問後，即行提起
    本件公訴，此有九十三年度他字第五一九○號、偵字第一六
    五一一號、偵續字第五十八號卷足稽，是告發人、證人邱美
    滿均為不起訴處分前，已經提出之證據，再經檢察官調查斟
    酌，非所謂發現之新證據，卷內亦無任何刑事訴訟法第四百
    二十條第一項第一款、第二款、第四款或第五款所定得再審
    之情形，顯無得據以再行起訴之事由。因而認本件起訴違反
    上揭規定，對於同一案件於不起訴處分確定後再行起訴，於
    法未合，而依同法第三百零三條第四款之規定，判決公訴不
    受理云云，固非無見。
三、惟按「依刑事訴訟法第二百六十條第一款規定，發現新事實
    或新證據者，得對於不起訴已確定之同一案件再行起訴，此
    款規定並包括因傳訊證人發現新證據之情形在內，檢察官依
    據證人之證言對被告為不起訴處分確定後，再行傳訊同一證
    人，如該證人為與前案證言相異之證言，足認被告有犯罪嫌
    疑者，仍難謂非發現新證據。」，此有最高法院七十四年度
    台上字第 4114 號判決可資參照。
四、查本件原不起訴處分所根據證人之證言，縱經採為不起訴處
    分之依據，惟如在不起訴處分確定後，經再傳訊同一證人，
    而該證人為與前不同之證詞，且經檢察官斟酌，而足可認定
    被告有犯罪嫌疑者，依上開說明，似可認為係發現新證據，
    依刑事訴訟法第二百六十條第一款規定，非不可再行起訴。
    查本件證人邱美滿於九十三年九月十七日檢察官偵查中供證
    ：「當初帳戶係由伊處理，依規定帳戶要給老闆看，離開時
    未帶走帳戶。」（參見93年他字第5190號偵查卷第57頁），
    惟該證人於94年3月1日偵查中改稱：「乙○○有收過支票，
    但次數很少，正常情形是乙○○將支票交給我後，我會將支
    票記入帳後，再將票交給甲○○。只要支票交給我登記，我
    一定是收下來保管後，再交給甲○○，不可能登記完後，再
    交給乙○○。乙○○有自行拿錢出來發薪水，但沒從我這裡
    拿支票去兌現發薪水，凡是我登記入帳的支票，我都是交給
    甲○○。」云云（參見94年度偵字第58號卷第9頁），是似
    可認為係發現新證據，惟原審卻為公訴不受理之諭知，是否
    妥適，不無進一步再予審究之餘地。本件公訴人之上訴意旨
    ，亦執此指摘原判決不當，非無理由，應由本院予以撤銷，
    發回審法院，另為妥適之裁判，並不經言詞辯論為之。
五、據上論斷，應依刑事訴訟法第三百六十九條第一項、第三百
    七十二條，判決如主文。
中　　華　　民　　國　　94　　年　　12　　月　　12　　日
    　　　　　　　刑事第八庭審判長法　官　吳  敦
　                                法  官  張傳栗
                                  法  官  許增男
以上正本證明與原本無異。
不得上訴。
                                  書記官  葉金發
中　　華　　民　　國　　94　　年　　12　　月　　13　　日
